臺灣臺北地方法院交通事件裁定　　　 100年度交聲字第1944號
原處分機關　臺北市交通事件裁決所
異　議　人
即受處分人　彭成
　　　　　　　　　　　號4樓
上列異議人即受處分人因違反道路交通管理處罰條例案件，對於
臺北市交通事件裁決所民國100年7月21日北市裁罰字第裁22-Z8A
020757號裁決聲明異議（原舉發案號：內政部警政署國道公路警
察局舉發違反道路交通管理事件通知單公警局交字第 Z8A020757
號），本院裁定如下：
    主  文
異議駁回。
    理  由
一、本件異議人即受處分人彭成駕駛車牌號碼為DA-5866 號自用
    小客車，於民國100年7 月10日下午7時1分許在國道3號南下
    280.1 公里處，經內政部警政署國道公路警察局第八警察隊
    舉發因「行駛高速公路未依規定變換車道」違規，依道路交
    通管理處罰條例第33條第1項第4款規定當場製單舉發，嗣經
    原處分機關依上揭規定及同條例第63條第1項規定，於100年
    7月21日以北市裁罰字第裁22-Z8A020757 號違反道路交通管
    理事件裁決書，裁處罰鍰新臺幣（下同）3,000 元並記違規
    點數1點。異議人不服上開裁決，於未逾法定20日期限之100
    年7月21日向原處分機關為本件聲明異議。
二、聲明異議意旨略以：異議人當時以定速100 公里行駛中間車
    道南下，並未由國道3號南下280.1公里交流道外側進入國道
    ，交通警察卻於近3公里外之處攔下異議人，按當時100公里
    時速，應不需1 公里即可攔下，交警以其他同型車告發異議
    人顯然有誤，爰聲明異議等語。
三、按汽車行駛於高速公路、快速公路或設站管制之道路，不遵
    使用限制、禁止、行車管制及管理事項之管制規則而有未依
    規定變換車道者，處汽車駕駛人3,000元以上6,000元以下罰
    鍰；又汽車駕駛人有本條例第33條第1 項情形者，除依原條
    例款處罰鍰外，並記違規點數1 點，道路交通管理處罰條例
    第33條第1項第4款、第63條第1項第1款分別定有明文。次按
    汽車在行駛途中，不得驟然或任意變換車道，如欲超越前車
    或變換車道時，應先顯示方向燈告知前後車輛，並保持安全
    距離及間隔，方得超越或變換車道，高速公路及快速道路交
    通管制規則第11條定有明文。經查；
  (一)異議人駕駛上開自用小客車於100年7月10日下午7時1分許在
    國道3號南下280.1公里、梅山交流道處，由加速車道變換至
    主線外側車道時，未使用方向燈，經警錄影並記錄車輛廠牌
    、車號後，駕車尾隨至283.5 公里處予以攔查，出示錄影資
    料供異議人觀覽後，當場製單舉發等情，業據證人即攔停舉
    發之員警葉特級、歐勝國證述明確且互核無誤（見本院卷第
    27頁反面至第29頁），復有本院勘驗上開過程錄影、錄音資
    料之筆錄及錄影翻拍照片附卷可稽（見本院卷第19頁反面至
    第21頁及第12頁至第13頁），該情應堪認定。
  (二)異議人雖否認其有於上開時間由國道3號南下280.1公里處交
    流道外側進入國道，辯稱：其當天是從臺北下去高雄，是中
    午吃完飯休息過後出發，吃飯時間大概12時多一點，吃完飯
    大概睡1個半小時左右，那天沒有塞車，其定速在100公里，
    有時掉到7、80公里，沒有低到5、60公里，其有在清水休息
    站休息 2、30分鐘云云。然異議人事發當時經警方攔停，告
    以異議人自交流道進入國道，由加速車道切入主線外側車道
    ，並未打方向燈一情，並出示錄影資料予異議人觀覽時，異
    議人僅表示沒有看到影片中違規車輛之車號，看不出是其車
    輛違規，並未就其是否有由國道3號南下280.1公里處交流道
    外側進入國道，有所爭執，則異議人所辯其當天是從臺北下
    去高雄，並未由交流道外側進入國道，是否屬實，已非為疑
    。況據被告上開所辯，自其當天中午吃飯時間之12時許，加
    計午睡之1個半小時，則異議人當約下午2時許出發，並考量
    上開其自陳之車速及在休息站休息之時間，則異議人行經上
    開交流道時間，當更早於當日下午7時1分，益徵異議人所辯
    ，顯為卸責，不足採信。
  (三)異議人雖另辯稱：按當時100公里時速，交通警察應不需1公
    里即可將其攔下，卻於近3 公里外處攔下云云。然證人葉特
    級具結證稱：當時警車停在槽化線上，錄影取締從加速車道
    變換至外側車道未使用方向燈之違規車輛，當時錄影到該部
    DA-5866 號自用小客車有上開違規之情形，其即與證人歐勝
    國行駛路肩尾隨該車，至281.4 公里處即以追上該車，因前
    方有一小隧道，隧道出口有一橋樑，故其等尾隨約2.5 公里
    後，方攔停該車等語（見本院卷第27頁反面），足認員警於
    異議人違規後，尾隨異議人車輛，確於距違規地點約1 公里
    處即已追上，僅因地形地物關係，為避免危險，始繼續尾隨
    於近3 公里外，始將異議人攔停，是異議人此部分所辯，尚
    非的論，洵非可採。
  (四)異議人雖又辯稱：交警以其他同型車告發異議人，並無車牌
    可以比對，顯然有誤云云。然證人葉特級具結證稱：其攝影
    時是聚焦在車道線上，故無法照清楚車牌，但該車經過時，
    其有見到廠牌、顏色即黑色、BMW ，當時天色沒有很暗，且
    有照明設備，其約略可見車牌5866，該車違規以後，其等即
    刻尾隨，距離始終保持約200 公尺，該車從未離開過其視線
    ，當時其亦未見其他黑色BMW車輛等語（見本院卷第27 頁反
    面至第28頁），證人歐勝國亦具結證稱：其當時擔任駕駛工
    作，會記車牌號碼及廠牌顏色，如果只有一部車經過，其就
    記該部車，如果是連續幾部車，其會記最後一部車，該車是
    最後一部，故其有記下車牌即 DA-5866，當時天色沒有很暗
    ，仍可以看得很清楚，其見到該車違規後，即尾隨上去，該
    車從未離開其視線，尾隨過程中亦未見有其他黑色 BMW車輛
    等語（見本院卷第29頁），足認證人葉特級及歐勝國於舉發
    過程中，僅因攝影機焦距問題，始未當場攝得該車車牌號碼
    然二人確有當場見到該車車牌及該車廠牌、顏色，且於尾隨
    過程中，該車均未脫離其等視線，整個過程亦未見有其他黑
    色 BMW車輛，是異議人上開所辯，顯屬無據，亦非可採。
  (五)異議人雖另指摘：以舉發員警之供詞作為證據有欠公允，世
    間豈有舉發人承認其舉發事件可能有誤之理云云。然按聲明
    異議案件之處理，除準用刑事訴訟法有關規定外，依道路交
    通案件處理辦法之規定處理之；交通法庭就聲明異議之案件
    ，必要時，得訊問受處分人及其他關係人，並得傳喚證人，
    命行鑑定，實施勘驗，亦為該辦法第4條第2項及第16條所明
    定。再員警舉發交通違規案件，並不以舉發照片為唯一證明
    方法（道路交通管理處罰條例第7條、第7條之1、第7 條之2
    規定參照）。是依現行法律規定，法院處理交通事件，並不
    限於科學儀器所採證據，惟仍須就事件所涉相關證據資料，
    包括供述及非供述證據，依據證據法則，憑以認定行為人交
    通違規行為之有無。此乃因交通違規事件之特性，行為態樣
    甚多，復多有瞬間即逝之行為，實無法於有交通違規之同時
    ，全部得以即時利用科學儀器，取得完整之證據資料。若舉
    發員警係親眼見聞違規經過，並以證人身分具結後在法院證
    述，仍不失為認定交通違規事實有無之證據方法。此係因執
    行職務之公務員，通常多具有一定之考選資格與專業訓練，
    且其執法之對象係不特定之大眾，故其立場經立法機關推定
    ，應具有客觀、公正與公平之特質，且渠等應負擔偽證罪之
    責，當無故意偏頗之虞。故本件舉發員警葉特級、毆勝國既
    已於本院調查時居於證人之地位，具結證述其所親身目擊及
    見聞違規當時異議人之違規情況，本院認以足以擔保其證詞
    之憑信性，縱本件雖未提出有明顯車牌號碼之違規照片或錄
    影資料，對本院之認定亦不生影響。異議人上開指摘，尚非
    適論，委無足採。
  (六)綜上，本件事證明確，異議人確有上開違規行為，其所辯均
    非可採。
四、綜上所述，原處分機關認定異議人駕駛上開車輛於上開時、
    地未依規定變換車道之違規行為，核無不合，故依上揭道路
    交通管理處罰條例之規定，裁處罰鍰3千元，記違規點數1點
    ，核無違誤。本件異議人之異議為無理由，自應裁定將其異
    議駁回。
據上論斷，應依道路交通事件處理辦法第18條，裁定如主文。
中    華    民    國   100    年    11    月    11    日
                  刑事第四庭  法  官   賴武志
以上正本證明與原本無異。
如不服本裁定應於送達後5日內向本院提出抗告狀。
                              書記官   劉麗英
中    華    民    國   100    年    11    月    11    日